臺北高等行政法院裁定
                                      100年度簡字第583號
原      告　柯中仁
被      告　臺北市政府
代　表　人　郝龍斌（市長）住同上
訴訟代理人  蔡明宏
            陳欣瑀
上列當事人間就業服務法事件，原告不服行政院勞工委員會中華
民國100 年7 月5 日勞訴字第1000015517號訴願決定，提起行政
訴訟，本院裁定如下：
    主      文
原告之訴駁回。
訴訟費用由原告負擔。
    理      由
一、緣原告非法容留DARLENE SMITH 君（下稱D 君）等5 名外籍
    人士於其所經營未立案之世界兒童美語學校（址設：臺北市
    ○○區○○路0000號00樓）從事教學及幼童保育等工作，案
    經被告勞工局於民國（下同）99年10月26日查獲，乃依就業
    服務法第44條及第63條第1 項規定，以100 年3 月29日府勞
    外字第10030087100 號裁處書（下稱原處分），處原告新臺
    幣15萬元罰鍰。原告不服，提起訴願，經訴願機關行政院勞
    工委員會以原告提起訴願逾期為由決定「訴願不受理」，原
    告猶有未服，遂提起本件行政訴訟，並聲明求為判決：訴願
    決定及原處分均撤銷。
二、按當事人提起撤銷訴訟，應先經合法訴願程序為前提，此觀
    行政訴訟法第4 條規定甚明。若未經合法訴願程序，遽行提
    起行政訴訟，屬不備起訴要件，應依同法第107 條第1 項第
    10款規定，以裁定駁回之。次按訴願之提起，應自行政處分
    達到或公告期滿之次日起30日內為之；訴願之提起，以原行
    政機關或受理訴願機關收受訴願書之日期為準；訴願事件，
    提起訴願逾法定期間，應為不受理之決定，訴願法第14條第
    1 項、第3 項、第77條第2 款定有明文。從而，原告提起訴
    願逾期，經訴願機關為不受理決定，進而提起撤銷訴訟，即
    不備須經合法訴願程序之要件，行政法院自得依首揭規定，
    以裁定駁回原告之訴。又「送達由行政機關自行或交由郵政
    機關送達。」、「文書……交郵政機關送達者，以郵務人員
    為送達人。」、「送達，於應受送達人之住居所、事務所或
    營業所為之。……」、「於應送達處所不獲會晤應受送達人
    時，得將文書付與有辨別事理能力之同居人、受雇人或應送
    達處所之接收郵件人員。」復為行政程序法第68條第1 項、
    第4 項、第72條第1 項、第73條第1 項所明定。
三、本院查：
    (一)本件原處分係被告交由郵政機關送達，其送達地址為「臺
      北市○○區○○○○路0000號00樓」，由「徐珍妮」於10
      0 年3 月31日簽名代收，此有臺灣郵政掛號郵件收件回執
      在卷可稽（原處分卷第24頁）。
    (二)又上開送達地址為未立案之世界兒童美語學校設址所在，
      「徐珍妮」為該校員工，「徐珍妮」於收受後已將原處分
      轉交原告等情，已為原告於本院100 年11月8 日準備程序
      時自陳在卷，並有該次準備程序筆錄在卷可考。
    (三)原告雖否認其為世界兒童美語學校之負責人，並稱其僅在
      該校幫忙，從事志工工作云云，惟查：
      1.被告於99年10月26日前往該校稽察時，現場有5 名外國
        人工作，經在場之美國籍女士D 君致電原告，由被告承
        辦人與原告於電話中溝通並說明後，原告表示因故不能
        到場，委由D 君陪同檢查，D 君表明其為該校負責人的
        代表，而該校之負責人則為原告，並代表簽收被告當場
        交付之99年10月4 日北市勞外字第09938842500 號陳述
        意見通知函等情，已據被告承辦人即本件訴訟代理人陳
        欣瑀於本院100 年11月8 日準備程序時陳述綦詳，並有
        100 年10月26日被告勞工局外國專業人員之查察業務檢
        查表暨D 君代收並簽名其上之被告勞工局99年10月4 日
        北市勞外字第09938842500 號函影本在卷可憑（原處分
        卷第44~45 頁）。
      2.原告自被告查察世界兒童美語學校未經申請聘僱許可容
        留外籍老師從事工作違反就業服務法案以來，曾先後二
        次前往被告勞工局說明，除先於99年8 月6 日攜帶相關
        資料向被告承辦人員表示外僑學校法令規定嚴竣無法申
        請立案，致無法依規定申請聘僱外籍人士工作外，99年
        11月8 日又再度自行前往被告勞工局，表示被告勞工局
        99年10月4 日陳述意見通知函已收悉，並詢問被告99年
        10月26日前往該校稽查時留有D 君資料，D 君是否會遭
        入出境管制，但以恐致受罰為由，拒絕製作訪談紀錄及
        拒絕於該日之業務檢查表內簽名，上情亦據被告承辦人
        員陳欣瑀於其所具100 年3 月18日簽呈、99年11月8 日
        被告勞工局外國專業人員之查察業務檢查表內記載明確
        （原處分卷第25~26 、38頁）。
      3.未立案之世界兒童美語學校（地址：臺北市○○區○○
        路0000號00樓）曾經被告社會局以88年11月23日北市社
        五字第8827872900號處分書予以裁處，當時該校負責人
        為原告，有臺北市政府社會局99年11月5 日北市社婦幼
        字第09945100800 號函在卷可考（原處分卷第32頁）；
        原告對此並不爭執，僅稱罰鍰係由學校代繳云云。
      4.綜觀上情，D 君於被告現場稽查時已表示原告為未立案
        之世界兒童美語學校負責人，且被告社會局於88年間裁
        處未立案之世界兒童美語學校，原告即為當時之負責人
        ，原告對其受裁處之事實亦不爭執；並參以原告自被告
        查察本案以來，2 次自行前往被告勞工局向承辦人員說
        明，一再表達該校無法立案之難處與原委，從未表示其
        非該校負責人，迄至被告為本件裁處後，始於所具訴願
        書內辯稱其非學校負責人，僅在該校從事志工工作云云
        ，然以原告對世界兒童美語學校事務參與之深，暸解之
        廣，就本院詢問該校實際負責人究為何人，此一悠關原
        告自身罰責之問題時，原告竟稱其僅知該校是外僑學校
        ，37年前就已經存在，有成立董事會，曾向被告申請過
        ，並不知道負責人是誰（本院卷第29頁），與常情顯屬
        有違，是原告稱其非學校負責人，僅為志工云云，為卸
        責之詞，不足採信，堪認原告應為未立案之世界兒童美
        語學校負責人無訛。
    (四)原告既為未立案之世界兒童美語學校負責人，該校員工「
      徐珍妮」即為原告之受僱人，則郵務人員將原處分送達至
      世界兒童美語學校設址所在地，因不獲會晤原告本人，而
      由原告受僱人「徐珍妮」於100 年3 月31日簽名代收，依
      行政程序法第72條第1 項、第73條第1 項規定，應認原處
      分已於100 年3 月31日合法送達原告。原告主張其非世界
      兒童美語學校負責人，該校亦非其服務之機構，該校收受
      信件員工「徐珍妮」代收原處分，不能視為對其合法送達
      云云，洵非可採。又原告住居臺北市，依訴願法第16條第
      1 項前段規定，無需扣除在途期間，核計提起訴願之期間
      自100 年4 月1 日起算，至100 年4 月30日屆滿，然因屆
      滿日係星期六，翌日為星期日，均為休息日，參諸民法第
      122 條規定，應以休息之日次日代之，故延至100 年5 月
      2 日（星期一）始屆滿。原告遲至100 年5 月10日始提起
      訴願，有被告於訴願書上之收文章戳可按，已逾首揭法定
      不變期間，訴願決定以原告訴願逾期，依訴願法第77條第
      2 款規定決定訴願不受理，並無違誤。原告所提訴願逾期
      ，經訴願決定不受理，即屬未經合法訴願程序，續提本件
      撤銷訴訟，難認合法，且屬不能補正，應予駁回。至原告
      實體上之主張，基於程序不合，實體不究之原則，無再予
      審究必要，爰不另論述，併此敘明。
四、依行政訴訟法第107 條第1 項第10款、第104 條、民事訴訟
    法第95條、第78條，裁定如主文。
中　　華　　民　　國　　100 　年　　11　　月　　14　　日
　　　　　　　　　　臺北高等行政法院第三庭
                          　　法  官　程怡怡
上為正本係照原本作成。
本件以訴訟事件所涉及之法律見解具有原則性者為限，始得於本
裁定送達後10日內向本院提出抗告狀（須按他造人數附繕本），
並經最高行政法院許可後方得抗告。
中　　華　　民　　國　　100 　年　　11　　月　　14　　日
　　　　　　　　　　　　　　　書記官　張正清